臺灣桃園地方法院刑事判決　　　　　　　　　　　　　　九十一年度訴字第三號
　　公　訴　人　臺灣桃園地方法院檢察署檢察官
　　被　　　告　乙○○
　　指定辯護人　本院公設辯護人　甲○○
右列被告因違反懲治盜匪條例等案件，經檢察官提起公訴（九十年度偵字第一八七七
八號），本院判決如左：
    主  文
乙○○意圖為自己不法之所有，攜帶兇器，以強暴至使不能抗拒，而取他人之物，累
犯，處有期徒刑捌年。扣案之銀色安全帽壹頂、藍色手提袋壹個，及未扣案之手銬壹
副，均沒收。
    事  實
一、乙○○曾於民國八十二年間，均因犯麻醉藥品管理條例案件，分經本院於八十二
    年七月二十三日、八十二年十一月二十六日及八十三年一月二十一日各以八十二
    年度易字第二八八０號、八十二年度訴字第一五九六號及八十二年度易字第五七
    四六號判決各處有期徒刑四月、二年十月及五月確定，並於八十六年四月十五日
    接續執行完畢。猶不知悔改，於九十年十月六日下午三時騎乘車牌號碼ＶＬＬ—
    七九五號輕型機車（於九十年十一月六日上午約七、八時，向不知情之劉金玉所
    借），搭載不知情之女友陳游瓊，於行至桃園縣平鎮市○○街三十三巷九號丙○○所經營之洋洋商店附近找尋友人際，見店內僅有丙○○看店，因需現金返還汽
    車貸款，竟意圖為自己不法之所有，即頭戴其所有銀色安全帽一頂隱瞞身分，並
    將其所有預備制伏店內人員使用之長約三十公分、刀刃厚、刀頭尖之番刀一把及
    手銬一副置放於其所有隨身所攜帶之藍色手提袋後，隻身進入洋洋商店內佯裝欲
    購物，旋至櫃臺對丙○○嚇稱：「妳不要叫，把錢拿出來」，丙○○答稱店內無
    現款，乙○○即自藍色手提袋內取出上開番刀一把，抵住丙○○之胸腹部，以此
    強暴方式，至使丙○○因心生畏懼不能抗拒，而手指店內現金擺放位置，乙○○
    即持刀撬開櫃臺抽屜，搶走抽屜內所放現金三千餘元；乙○○因嫌現金不足，且
    見該商店內房間裡有個皮包，即再以兇狠之語氣向丙○○嚇稱：「跑路中需要錢
    」，要求丙○○至店內拿錢出來。丙○○因未馬上行動，乙○○即手持番刀往櫃
    臺桌上揮砍（毀損部分未據告訴），且拿出預備之手銬一副準備銬住丙○○，並
    啟動鐵門開關欲關上洋洋商店大門。適有未帶任何現金欲拿酒瓶進入洋洋商店換
    錢之丁○○○步行進入該商店，乙○○待丁○○○進入且鐵門拉下時，即命丁○○○站到丙○○旁邊，待其二人至櫃臺邊時，乙○○忽持上開番刀往桌上一砍（
    毀損部分未據告訴），嚇令丁○○○及丙○○二人均至雜貨店內房間，其二人均
    不敢抗拒，聽命乙○○之命令，皆站立在房外。乙○○即一手持刀指向丙○○、
    丁○○○二人，一手在房內搜尋財物，並破壞東西（毀損部分未據告訴），因丙○○、丁○○○均不能抗拒，即任令乙○○在屋內房間抽屜裡取得一萬四千元，
    及自丙○○皮包內強取二萬一千元，合計強取現金共三萬八千餘元。嗣乙○○強
    得上開現金後，隨即將鐵門拉起，騎乘上開機車離去，並留下預備銬丙○○而未
    銬之手套一副，乙○○並隨手將上開安全帽一頂、手提袋一個隨手丟棄在桃園縣
    平鎮市○街溪橋下，且將右揭番刀一把丟棄在老街溪內。因丁○○○前曾見過乙○○，且乙○○所戴安全帽係透明之面罩，丁○○○即向警方表示強盜者可能為
    乙○○，經警提供照片指認無誤後，警方即持搜索票至乙○○位於桃園縣中壢市
    ○○街三之五號二樓搜索，當場查獲乙○○，並由乙○○帶同警方至老街溪橋下
    ，尋獲上開藍色手提袋一個、銀色安全帽一頂，而查知上情。
二、案經桃園縣警察局平鎮分局報告臺灣桃園地方法院檢察署檢察官偵查起訴。
    理  由
一、訊據被告自承曾於上開時地，手持番刀頭戴安全帽至洋洋商店內，對丙○○、丁○○○二人強盜財物，惟辯稱：伊僅持番刀指著被害人丙○○嚇其不要動，並未
    拿刀抵著被害人丙○○之胸腹部，亦未持刀揮砍，且只拿現金二萬零六百元，未
    拿香煙云云。經查：
  （一）右揭犯罪事實，業據被告於警訊至本院調查時就強盜經過大致坦承不諱，且
        證人即洋洋商店負責人丙○○於警訊、檢察官偵訊時均指證遭強盜經過綦詳
        （偵查卷第四十二頁背面、第八十三頁背面、第八十四頁參照），其於本院
        九十一年一月八日調查時亦證稱：「當天下午約三點半，我看見一個女生騎
        機車載著一名男生停在我的店門口，該名男生戴著銀白色的安全帽進到店裡
        ，手裡並戴著白色棉手套及提著一個手提袋，乙○○就到櫃台跟我講話，但
        是第一次我沒有聽清楚，我就問他要買什麼東西，他就說「妳不要叫，把錢
        拿出來」，我跟他說沒有錢，我才剛開店，他就從隨身的手提袋裡拿出一把
        很像開山刀，長約三十幾公分，刀很厚，刀頭很尖的刀（庭繪附卷），並用
        那把刀抵在我的胸口，我就告訴他錢都在抽屜裡，並指給他看，他就自己進
        到櫃台把抽屜裡的紙鈔及硬幣都往袋子裡倒，他又跟我要錢，並對我說現在
        跑路中需要錢，而且語氣很兇，並要我到後面房間，我本來沒有動身，他突
        然拿刀子往我桌子砍下來，砍到抽屜，就拿出壹付手銬出來，並走到門外把
        鐵門關下來，並一支手則拿刀指著我，就在鐵門落下來約三分之一時，我鄰
        居丁○○○剛好拿酒瓶來跟我換，又看鐵門還沒完全關，就走進來，乙○○
        就要丁○○○到我身邊去，等到我們二人都到櫃台邊時，他又突然拿刀往桌
        子砍了一下，又大聲叫我趕快去後面把錢拿出來，並要我不要囉嗦，就叫丁○○○走前面，我走後面，乙○○則拿刀抵住我的背部要我往前走，並進入
        我的房間，他到我的房間後，就要我和丁○○○在房門等，他就一手拿刀指
        著我，一手在房間裡翻東西，先在房間抽屜裡找到一些錢，後來又找到好幾
        個手提包，就拿出來在我跟丁○○○面前翻哪些手提包，雖然有找到錢，但
        他又嫌錢太少，還用刀破壞我店裡的商品，破壞了約十幾分鐘又到櫃台破壞
        另一個有上鎖的抽屜，並打開抽屜翻，因為裡面都是帳單，他並沒有找到錢
        ，臨走前還拿走幾包煙，就自己去把鐵門拉起來，等到出去後又把鐵門關起
        來，因為我被嚇的不敢動，而丁○○○趁鐵門還沒關起來就先追出去。」、
        「我確定是三萬八千多元。」、「因為我櫃台的抽屜固定都放三千多元，而
        房間裡還有硬幣大約一萬四千多元是我之前秤好的，還有一些紙鈔我之前也
        有算過，加上我皮包裡的錢，應該就是三萬八千多元。」等語，核與證人即
        當場目擊者丁○○○於警訊時及本院九十一年二月六日調查時證稱：「那天
        我是拿酒瓶去換，當時店的鐵門本來慢慢關下來，但是等我走到店前時鐵門
        就不動了，我就蹲下去走進店裡，當時乙○○是站在櫃台前面，我突然聽見
        一聲刀子碰到桌子的聲音，我嚇了一跳就問他做什麼，他就說沒什麼，要錢
        而已，我告訴他沒錢，他要我跟丙○○一起到門邊，並一手拿著刀在空中揮
        舞，就在房間裡搜，邊找一邊揮刀子叫我們不要動，我們只能站在旁邊看，
        因為那個店很小，他又站的很靠近門我們沒有辦法逃，就只能看他在那邊破
        壞東西，我們還要他錢拿了，就趕快走，他還是一直要我們拿錢出來，但是
        沒有錢，他又自己到櫃台破壞抽屜，再走到我們面前，之後他就開鐵門出去
        ，我看他出去後，我就趕快追出去看看是誰載他走的，我就看到一個女孩子
        載他走。」（偵查卷第三十八頁背面、第四十頁背面、本院當日訊問筆錄參
        照）等語相符，另有證人丙○○提供之櫃臺遭刀揮砍照片共六紙附於本院卷
        可參，此外，尚有被告所有供犯本案所用之犯罪工具安全帽、手提袋可資佐
        證，被告頭戴安全帽手持番刀以強暴之方式，至使在場之丙○○、丁○○○
        均不能抗拒，而強取現金三萬八千餘元，堪信為真實。
  （二）又被告當時所持用之番刀一把，刀長約三十餘公分，且刀刃厚，刀頭尖等情
        ，業據證人丙○○於本院調查時指證歷歷，並有證人丙○○於本院九十一年
        二月六日調查時就被告所持用之番刀形狀當場庭繪附卷可稽，且被告持用該
        番刀揮砍洋洋商店內之櫃臺，確致櫃臺桌面、抽屜均造成損傷，此有照片共
        六紙附於本院卷可稽，是被告於強盜丙○○財產時，所持用之番刀，係屬對
      人之生命、身體、安全構成威脅具危險性之兇器無疑。
  （三）至被告雖辯稱其僅拿刀要求證人丙○○拿錢出來，並未拿刀抵住證人丙○○
        的肚子，且未砍桌子，只拿二千六百元云云，惟查被告確有持刀抵住丙○○
        之肚子，並持刀揮砍洋洋商店內之桌子，業據證人丙○○、丁○○○自警訊
        時即指證歷歷，且有受損桌子照片六紙附卷可稽，證人丙○○、丁○○○所
        述尚與右開相關事證相符，足堪採信；另衡諸常情，被害人常於事發後清點
        損失，自當對所失財物若干，較為清楚，因此丙○○自警訊起即堅稱遭搶三
        萬餘元，堪予採信，被告上開所辯，顯係事後卸責之詞不足採信。另雖證人
        丙○○於本院調查時另證稱被告尚強取大衛杜夫廠牌之香菸四包，惟查被告
        堅詞辯稱僅強盜現金，並未拿煙，且證人丙○○自警訊至檢察官偵訊時，均
        未曾提出其有香菸遭被告強盜，其於本院調查時始提出有四包香菸遭被告強
        取，顯有可能係事後印象模糊所致，既乏積極證據足資證明被告確有強盜四
        包大衛杜夫香菸之證據，被告此一辯解，尚非無據。
    綜上所述，本件被告攜帶兇器強盜，事證明確，被告犯行洵堪認定，應予依法論
    科。
二、查懲治盜匪條例第五條所定之普通強盜罪「意圖為自己或第三人不法之所有，以
    強暴、脅迫、藥劑、催眠術或他法致使不能抗拒而取他人之物或使其交付者」，
    其法定刑為無期徒刑或七年以上有期徒刑，惟被告行為後，該條例業經總統於九
    十一年一月三十日明令廢止在案，而刑法第三百三十條第一項之加重強盜罪等相
    關規定，亦於同日經總統以華總一字第○九一○○○一五一一○號明令修正在案
    ，依修正後之刑法第三百三十條第一項規定「犯強盜罪而有第三百二十一條第一
    項各款情形之一者，處七年以上有期徒刑。前項之未遂犯罰之」，依刑法第二條
    第一項規定比較新舊法後，應從輕依裁判時之法律即依修正後之刑法第三百三十
    條第一項加重強盜罪規定論處，先予敘明。指定辯護人為被告辯護認應依修正前
    之刑法強盜罪規定論處，惟查：被告盜匪行為，係在懲治盜匪條例未公布廢止前
    ，依被告行為時所適用之法律而言，該條例乃九十一年一月三十日修正前刑法之
    特別法，依特別法優於普通法之法律適用原則，自應適用懲治盜匪條例論處，而
    懲治盜匪條例之廢止，係與刑法強盜罪等相關條文之修正及增訂，經立法院於同
    日三讀通過，並經總統於九十一年一月三十日同日公布施行，考其立法目的，在
    以修正後之刑法取代上開條例，避免修正前之刑法發生中間法之效力。故懲治盜
    匪條例雖曰廢止，然因廢止前後，被告行為在行為時至裁判時，均有刑罰規定，
    自屬刑法第二條第一項之行為後法律有變更，而非刑事訴訟法第三百零二條第四
    款、第三百八十一條、第三百九十三條第四款所稱之刑法「廢止」，亦無所謂因
    該條例之廢止而應回復適用修正前刑法相關條文之餘地，是經新舊法比較適用後
    ，應從輕依修正後之刑法第三百三十條規定論處，辯護人上開辯解，尚有誤會，
    附此敘明。
三、查被告攜帶客觀上足對人之生命、身體、安全構成威脅，具有危險性之番刀，以
    強暴之方式，至使證人丙○○不能抗拒，而強取丙○○之物品，核其所為，係犯
    修正後之刑法第三百三十條第一項之攜帶兇器強盜罪。又被告於強盜過程中，對
    被害人丙○○及後來進入商店內之丁○○○二人之行動自由有所妨害，並以剝奪
    行動自由之方法使丙○○交付財物，此為強暴之必然結果，是被告於現場對丙○○及在場之丁○○○二人剝奪行動自由，使丙○○不能抗拒，任其在櫃臺內強取
    三千元後，繼又將丙○○及丁○○○二人押往房間內，強行取走丙○○之三萬五
    千餘元，此無非均係一個強盜行為中之部分行為，應不另成立剝奪行動自由罪（
    最高法院三十年上字第二四八號判例、五十七年度臺上字第三四二六號判決參照
    ），公訴意旨認被告另犯刑法第三百零二條第一項剝奪行動自由罪，顯有誤會，
    附此敘明。再被告以一強盜行為，同時強盜丙○○及丁○○○二人，雖因丁○○○未帶財物致未得逞，故其係同時觸犯加重強盜罪既遂罪及加重強盜罪未遂罪，
    為想像競合犯，應依刑法第五十五條之規定，從重之加重強盜既遂罪處斷。查被
    告前曾於八十二年間，均因犯麻醉藥品管理條例案件，分經本院於八十二年七月
    二十三日、八十二年十一月二十六日及八十三年一月二十一日各以八十二年度易
    字第二八八０號、八十二年度訴字第一五九六號及八十二年度易字第五七四六號
    判決各處有期徒刑四月、二年十月及五月確定，並於八十六年四月十五日接續執
    行完畢，其於五年內再犯本件有期徒刑以上之罪，為累犯，應依刑法第四十七條
    之規定，加重其刑。爰審酌被告係因缺錢繳貸款即心生貪念，其強盜時持用具危
    險性之番刀，危害社會治安甚鉅，所強盜得之現金達三萬八千餘元，惟於強盜過
    程中，並未有傷害被害人之行為，且犯罪後尚能坦承犯行等一切情狀，衡情量處
    如主文所示之刑。
四、扣案之銀色安全帽一頂及藍色手提袋一個，均係被告所有供犯本案所用之物，業
    據被告自承在卷，應依刑法第三十八條第二項規定，宣告沒收。又未扣案之手銬
    一把，係被告所有預備供犯本案所用之物，亦據被告及證人丙○○陳稱在卷，雖
    未扣案，惟證人丙○○證稱該副手銬仍在其住處房間內在卷，是該手銬既未滅失
    ，自仍應依刑法第三十八條第一項第二款規定宣告沒收。至未扣案之番刀一把，
    雖係供被告犯本案所用之工具，惟被告自承已丟棄在溪裡，且經警偕同被告至丟
    棄地點尋找亦未尋獲，既乏證據證明該把番刀尚存在，為免日後發生執行上之困
    難，爰不另依刑法第三十八條第一項第二款規定宣告沒收。
據上論斷，依刑事訴訟法第二百九十九條第一項前段，刑法第二條第一項前段、修正
後第三百三十條第一項、第五十五條、第四十七條、第三十八條第一項第二款，判決
如主文。
本案經檢察官潘怡華到庭執行職務。
中      華      民      國    九十一    年      三      月    二十八    日
                                臺灣桃園地方法院刑事第六庭
                          審判長法  官  周  政  達
                                          法  官  林  春  鈴
                                          法  官  簡  婉  倫
右正本證明與原本無異。
如不服本判決，應於判決送達後十日內，向本院提出上訴狀。
                                          書記官  王  泰  元
中      華      民      國    九十一    年      四      月      一      日
附錄本案論罪科刑法條
刑法第三百二十八條
意圖為自己或第三人不法之所有，以強暴、脅迫、藥劑、催眠術或他法，
至使不能抗拒，而取他人之物或使其交付者，為強盜罪，處五年以上有期
徒刑。
以前項方法得財產上不法之利益或使第三人得之者，亦同。
犯強盜罪因而致人於死者，處死刑、無期徒刑或十年以上有期徒刑，致重
傷者，處無期徒刑或七年以上有期徒刑。
第一項及第二項之未遂犯罰之。
預備犯強盜罪者，處一年以下有期徒刑、拘役或三百元以下罰金。
刑法第三百三十條
犯強盜罪而有第三百二十一條第一項各款情形之一者，處七年以上有期徒
刑。
前項之未遂犯罰之。
